【裁判字號】    94,訴,108
【裁判日期】    950303
【裁判案由】    強盜
【裁判全文】
臺灣嘉義地方法院刑事判決               94年度訴字第108號
公  訴  人  臺灣嘉義地方法院檢察署檢察官
被      告  乙○○
                （現在台灣嘉義監獄鹿草分監另案執行中）
            丙○○
                （現在台灣嘉義監獄鹿草分監另案執行中）
            戊○○
上列3人共同
選任辯護人  葉榮棠律師
被      告  甲○○  男  23歲.
                    身分證統一.
                    住嘉義縣新.
            己○○  男  25歲.
                    身分證統一.
                    住嘉義市○.
上列2人共同
選任辯護人  林俊生律師
上列被告等因強盜等案件，經檢察官提起公訴（93年度偵字第
5794號、94年度偵緝字第26號、第27號），本院判決如下：
    主  文
乙○○、丙○○、戊○○意圖為自己不法之所有，結夥三人以上
，攜帶兇器，以強暴、脅迫至使不能抗拒，而取他人之物；丙○○，累犯，處有期徒刑捌年捌月；乙○○、戊○○各處有期徒刑
捌年陸月。
甲○○及己○○意圖為自己不法之所有，結夥三人以上，攜帶兇
器，以強暴、脅迫至使不能抗拒，而取他人之物，各處有期徒刑
柒年肆月。
    事  實
一、丙○○前因贓物、詐欺、竊盜等案件，經台灣高雄地方法院
    以82年易緝字第339號、82年易緝字第337號、82年易緝字第
    340號分別判處有期徒刑6月、8月、5月確定，又因肅清煙毒
    條例、違反麻醉藥品管理條例、偽造文書等案件，由台灣高
    雄地方法院以82年訴字第4728號判處有期徒刑3年2月、2月
    、3月確定，復因違反槍砲彈藥管制條例案件，經台灣雲林
    地方法院以83年易緝字第6號判決有期徒刑1年確定，再因違
    反槍砲彈藥管制條例案件，由台灣高雄地方法院以85年重訴
    字第19號判處有期徒刑1年2月、7月，並經台灣高等法院高
    雄分院以85年上訴字第1140號駁回上訴、最高法院以85年台
    上字第5268號駁回上訴而裁判確定，前揭諸罪行並經高等法
    院高雄分院以86年聲字第29號裁定應執行有期徒刑7年5月，
    其間，丙○○執行至84年8月10日假釋出監，又於86年4月2
    日入監服刑至88年1月13日假釋出監，再於90年4月12日入監
    執行至93年8月3日縮刑執行完畢。
二、乙○○與丁○○、子○○夫妻係舊識，因知悉丁○○夫婦經
    營砂石業，頗具財力，竟萌歹意，利用得知子○○身懷鉅款
    之機會，而於民國（下同）93年9月26日下午，佯以償債為
    由，誘騙丁○○夫妻於同日晚間8時許，至嘉義縣新港鄉三
    間村530號旁見面；屆時，乙○○夥同丙○○、戊○○、甲○○及己○○共同基於意圖為自己不法所有、妨害自由及傷
    害之犯意聯絡，攜帶客觀上具殺傷力、足為兇器使用之角鐵
    、不詳棍器及疑似槍械之不明鈍器等物，結夥3人以上，分
    乘車牌號碼7018-JB之寶馬牌及車牌號碼不詳之賓士牌自用
    小客車（下稱寶馬汽車及賓士汽車）前往上開三間村530號
    旁，果見丁○○夫妻及癸○○乘坐辛○○駕駛之車牌號碼
    7317-J V號三菱牌自用小客車（下稱三菱汽車）在車內等候
    ，即趨近前後包夾停車，使丁○○等4人無法駕車駛離，乙○○等5人立刻下車，乙○○、丙○○及戊○○分持前揭器
    械，甲○○及己○○則徒手，包圍該三菱汽車，喝令丁○○
    等人不許動，並出手毆打車內之丁○○等人，嗣又命令丁○○等人下車，壓制其等之行動自由，乙○○、丙○○與戊○○並至該車右前乘客座旁，拉扯子○○頭髮，將子○○自車
    內拖出押住，丙○○並脅迫子○○放下皮包，恫嚇不從便要
    開槍，惟子○○仍未鬆手，丙○○即持不詳鐵器劃傷子○○
    右手臂，造成子○○右手臂受有6至7公分之割裂傷（此子○○受傷部份未據告訴，亦未起訴），以此等強暴、脅迫方式
    至使丁○○等人心生恐懼不能抗拒，而劫取子○○之皮包（
    內有現金新台幣160萬元、證件、金融卡及手機等）得逞，
    丁○○見狀逃跑20餘公尺，戊○○上前追及，拉住丁○○背
    後皮帶，以前揭疑似槍械之物抵住丁○○後背，喝稱不准走
    ，控制丁○○行動，且聯絡乙○○駕駛前揭賓士汽車前來搭
    載，乙○○及戊○○將丁○○載至嘉義縣港鄉○○○○○道
    路，始讓丁○○下車離去；其餘之丙○○等人則以前揭器械
    ，喝令辛○○及癸○○下車，續予毆打，且以2副手銬分別
    將辛○○及癸○○雙手反銬制伏，丙○○強行將辛○○推入
    前揭三菱汽車，並駕駛該車把辛○○載至不詳產業道路放下
    ，揚言要把辛○○處理掉，繼以棍器毆打辛○○，恰巧打中
    手銬而解開，辛○○即趁機逃去；癸○○亦遭強行推入寶馬
    汽車，由甲○○與己○○駕車將癸○○載走，甲○○在車上
    復行毆打癸○○頭部，嗣至新港鄉台塑工廠後方產業道路下
    車，甲○○猶恫稱要把癸○○腳部打斷，並毆打癸○○後，
    方始離開；致使癸○○受有上肢多處及左下肢挫傷之傷害，
    辛○○受有左前臂挫擦傷之傷害；其後，留在現場之子○○
    至附近人家求救，警方據報於當日晚間11時許，在嘉義縣新
    港鄉○○村○○道路旁，尋獲前揭三菱汽車，並循線查知上
    情。
二、案經辛○○、癸○○訴由嘉義縣警察局民雄分局報告臺灣嘉
    義地方法院檢察署檢察官偵查起訴。
    理  由
一、訊據被告乙○○、被告丙○○固承認前揭傷害告訴人癸○○
    及妨害行動自由等犯行，惟均矢口否認涉有強盜事實，乙○○辯稱：我只是向被害人子○○要回先前拜託她幫我買毒品
    的120萬元，並無不法所有之意圖，我只在請子○○下車時
    ，拉了她1下，又我僅當場撿了塊角鐵毆打癸○○，並未拿
    其他器械云云；丙○○辯稱：我只是陪我弟弟乙○○去還30
    幾萬元，在現場時，我只把辛○○拉住，阻止他下車，並把
    他推回前揭三菱汽車上，然後我駕駛該車，將辛○○帶到附
    近產業道路，放他下車離開，我都未拿器械云云；訊據被告
    戊○○、甲○○及己○○固不否認其等駕車與乙○○兄弟於
    前揭時間，前往上開三間村530號旁，看見子○○、癸○○
    、辛○○及被害人丁○○，嗣戊○○與乙○○駕駛前揭賓士
    汽車，將丁○○載至嘉義縣港鄉○○○○○道路，甲○○與
    己○○駕駛前揭寶馬汽車，將癸○○載至新港台塑工廠後方
    產業道路等情，己○○並陳稱：我與甲○○開車把癸○○載
    走後，戊○○打電話來叫我們把癸○○放走等語，惟均矢口
    否認涉有傷害、妨害自由及強盜等事實，戊○○辯稱：我是
    受乙○○邀約前去，要我出面調解乙○○先前遭丁○○毆打
    的糾紛云云；甲○○及己○○均辯稱：當時是戊○○臨時邀
    我們去找人談事，先前並無任何謀議，到達現場時，我們也
    僅站在旁邊看他們拉扯，並未參與犯罪云云。經查：
  (一)按刑事訴訟法第159條之3第3款係規定，被告以外之人於審
    判中有「滯留國外或所在不明而無法傳喚或傳喚不到」情形
    者，其於檢察事務官、司法警察官或司法警察調查中所為之
    陳述，經證明具有可信之特別情況，且為證明犯罪事實之存
    否所必要者，得為證據，而所謂「傳喚不到」係指因「滯留
    國外或所在不明而無法傳喚或傳喚不到」而言，有最高法院
    94年度台上字第3592號判決可參。查本件證人辛○○業於94
    年1月13日出境後，迄未入境臺灣地區，現遭法院通緝中，
    有其入出境查詢資料及臺灣高等法院被告全國前案記錄表附
    卷足憑（見本院卷1第152頁、卷2第53頁），堪認辛○○均
    有前揭第159條之3第3款規定情形，且辛○○於警詢中之證
    詞經核與證人子○○、丁○○及癸○○分別於警偵訊時或審
    理中證述內容大致相符（詳後），足認證人辛○○於警詢中
    證詞皆具有可信之特別情況，且為證明犯罪事實存否所必要
    ，依前揭第159條之3第3款規定，辛○○於本件警詢筆錄均
    應屬傳聞之例外，具有證據能力。又證人丁○○及壬○○之
    偵查筆錄（見臺灣嘉義地方法院檢察署93年度偵字第5794號
    卷第85-88、158-161頁），均經丁○○及壬○○於偵查中作
    證時依法具結，且復於審判中，依法定程序到場具結陳述，
    並接受被告及辯護人之詰問（詳後），依刑事訴訟法第159
    條之2第1項規定，當有證據能力。
  (二)前揭犯罪事實，(1)業據證人子○○於警訊時及審理中到庭結
    證稱：案發當天我們夫婦本來要到台中買中古砂石車，乙○○在當天下午約5、6時餘許，打電話問我們要去哪裡，我說
    要去台中買中古砂石車，乙○○就說他身上有幾萬元，要還
    先前欠我們的錢，叫我們晚上8時許到三間村530號旁拿，我
    們說好，當晚8時許，辛○○駕駛三菱汽車，搭載我、我先
    生丁○○及癸○○到現場，我坐在右前座，被告他們開2 部
    車來後，就擋在我們車子前面及旁邊，他們4、5個人下車，
    我們看到他們，知道是認識的人，便把4面車窗搖下來，他
    們先走向辛○○那邊，叫我們不要動，隔著車門從車窗伸手
    進去打我們，我說自己人不要這樣，他們就把我旁邊的車門
    打開，戊○○拉我頭髮將我拖下車，丙○○、乙○○兄弟則
    拿槍過來押住我，丙○○叫我將皮包放下，我說我不要放，
    丙○○說不放的話就要對我開槍，我說你有膽開看看，丙○○拿了1支長長的片狀鐵器往我手上砍下，我不能確定是鐵
    管或是刀子，我手有流血，而且手痛，皮包就被搶走，戊○○將我交給丙○○及乙○○，戊○○就去押我先生，不知把
    我先生押去何處，丙○○拿槍又拿刀，乙○○拿槍，當時戊○○沒有拿東西，我沒注意其他的人是否有拿兇器或球棒，
    我沒看到甲○○與己○○手上有拿東西，他們在那邊扭打，
    後來癸○○和辛○○也被打及押走，只有我留在現場，然後
    我想打電話聯絡我先生，但手機被搶走，所以就到附近的人
    家求救，我說我們夫妻被搶，他們就先叫救護車要載我就醫
    ，救護車到達後，警察就來了，是當地人家報警的，幾天後
    ，戊○○託人來找我們，叫我們不要將他供出來，他要負責
    還錢，但後來未還，被搶的皮包內有160萬元現金，我是帶1
    個大背袋，裡面放了1個中皮包，錢就放在皮包內，這些錢
    是從我先生和我的戶頭領出來的，我和我先生以提款機各領
    50 萬元，有些是以存摺領的，分成好幾次陸續提領的，有
    些是原本就放在家裡的現金，我也有帶存摺，可以再領現金
    一次付清車款，乙○○知道我們要去看車，身上有帶錢，所
    以動手犯案，另外，案發當日上午，癸○○與乙○○在夏威
    夷汽車旅館有衝突，我不知道為何原因，我曾勸架等語（見
    嘉義縣民雄分局警卷第18-22頁，本院卷2第23-39頁），且
    子○○右前臂橈骨部分存有6至7公分的傷痕，業經本院當庭
    勘驗無訛，並有照片1張附卷足憑（見本院卷2第33、41頁）
    。又丁○○及子○○之中國信託商業銀行帳戶，於93年9月
    20日曾以金融卡共提領34次，計達百餘萬元現金之情，亦有
    該銀行存款系統歷史交易查詢報表2紙在卷可佐（見本院卷1
    第213、214頁）；(2)證人丁○○於警訊時及偵審中到庭結證
    稱：案發當晚8時許，辛○○駕駛三菱汽車，搭載我、我太
    太子○○及癸○○到三間村530號旁，因為我跟乙○○說我
    要買車，錢不夠，乙○○當晚稍早前打電話給我，說要還我
    錢，要我們在那邊等，沒多久，被告們的車子就前後包夾我
    們的車，被告們都下車，乙○○從賓士汽車下車，其他人從
    寶馬汽車下車，我們車窗玻璃有降下來，車門沒鎖，乙○○
    、丙○○及戊○○拿著像棍棒及刀槍之類的東西，他們喝令
    我們不要動，丙○○與戊○○打開我們車門，把我太太從車
    上右前座強拉下車，丙○○動手搶她的皮包，雙方有拉扯，
    我太太右小臂被打1下，縫了好幾針，乙○○持械控制現場
    ，那時我看狀況很危險，就從右後座下車趕快跑，想去求救
    ，戊○○跑來追我，他身穿防彈背心，我跑了20公尺跌倒，
    爬起來再跑，在離現場約30公尺處，戊○○追上我，拉住我
    背後皮帶，拿了1把黑色疑似短槍的東西，抵住我後背，我
    就不敢跑，但有繼續往前走，戊○○叫我不可以走，他打電
    話給乙○○說要如何處理，我沒注意看辛○○與癸○○的情
    形，當時我很緊張，只想趕快跑，沒有注意丙○○拿什麼東
    西，但我看到有人拿棍子的東西，之後戊○○聯絡乙○○來
    離現場數百公尺的地方，把我載到新港鄉○○○○○道路，
    我不知道為何載我去那裡，他們在車上沒說什麼，我叫他們
    把錢還給我，乙○○說錢不在他手上，他要去問才知道，他
    們沒有打我，讓我下車，我說我身上沒有錢，錢都在我太太
    那邊，乙○○還給我1,000元坐車，我太太說她的皮包裡大
    約有160萬元，詳細數目我不清楚，我平常都把錢交給我太
    太保管，這些是我們要去台中買車的車款，有些是從我們戶
    頭領來的，有些是我太太去借的，至於提領及借款的數目各
    多少，我太太才知道，因為現金買車比較便宜，開票人家會
    怕，我都帶現金，不夠的部分再開票，所以那天會帶那麼多
    錢等語（見前揭民雄分局警卷第28-3 2頁，前揭第5794號卷
    第74-78、85-88頁，本院卷1第174-18 7頁）；(3)證人癸○○於警訊時及審理中到庭結證稱：案發當晚8時許，辛○○
    駕駛三菱汽車，搭載我及丁○○夫婦到三間村530號旁，因
    為丁○○夫婦說有人欠他們錢叫他們去拿錢，被告他們駕車
    後到，他們的車子就前後夾住我們的車子，他們走到我們車
    門邊，有人開車門叫不要動，後來要我們下車，口氣不友善
    ，我忘記何人叫我們下車，我們就下車，子○○下車跑了一
    小段路被抓住，有人搶子○○的皮包，因為晚上，沒看清楚
    何人搶的，子○○有喊叫「不要這樣子」，然後被告好幾個
    人押我走，有2個人押我上車，我忘記何人押我上車，有人
    有拿刀子，我被押上車前，乙○○拿像西瓜刀的器械背部打
    我的手和腳，我的手和腳都有受傷，丙○○將我雙手銬上手
    銬，把我押上寶馬汽車，甲○○與己○○開車押我走，叫我
    在車上趴著，甲○○在車上有拿東西打我的頭，開車的己○○沒有打我，在車上我有聽到被告們以行動電話聯絡，後來
    車子開到新港台塑工廠後面產業道路，甲○○還說要把我的
    腳打斷，就叫我下車，將我解開1手手銬，下車後，甲○○
    繼續打我，有人喊「好了」，他們就離開了，我沒有財物損
    失，後來我在警察局做筆錄的時候，我看到子○○手上有傷
    ，我是事後才知道子○○皮包中被搶160萬元，另93年9月26
    日上午我與乙○○在夏威夷汽車旅館有打架，因為我看到乙○○向丁○○大小聲，至於2人爭吵的原因我不清楚，當時
    子○○也在場等語（見前揭民雄分局警卷第37-40頁，前揭
    第5794號卷第67-71頁，本院卷1第187-196頁），並有診斷
    證明書1紙在卷可參（見前揭民雄分局警卷第42頁）；
    (4)證人辛○○於警訊時陳稱：案發晚上8時許，我駕駛三菱
    汽車，搭載癸○○等3人到達三間村530號旁，因子○○說乙○○要還他們錢，數分鐘後，乙○○駕駛深色賓士車從我車
    前攔阻，隨後有部寶馬汽車停下，乙○○持長刀1把、丙○○持疑似槍械，戊○○徒手，喝令我們下車，約4至5人一起
    行搶，丙○○持疑似槍械敲擊我頭部，將我強行拉下車，然
    後其同夥用手銬將我雙手銬住，押在旁邊，再由乙○○動手
    搶走子○○財物後，剛好有來車，丙○○強押推我上三菱汽
    車，將我載離現場到不詳產業道路上，放我下車，丙○○揚
    言要把我處理掉，並以棍棒毆打我左小臂成傷，其中有1棒
    剛好打到手銬而解開，我即趁機逃離，我左手手臂受傷，乙○○有拿1把刀械殺傷癸○○，甲○○並未出手毆打我等語
    （見前揭民雄分局警卷第33-36頁，前揭第5794號卷第63-65
    頁），並有診斷證明書1紙在卷可參（見前揭民雄分局警卷
    第41 頁）；互核子○○等人所證大致相符，可信為真正。
    準此，被告等身強體壯，人多勢眾，夜晚時分執持客觀上對
    於人之身體具危險性之前揭不詳棍器等物，以毆打、出言威
    脅及控制自由等強暴、脅迫之非法手段，造成丁○○等人不
    敢反抗，任令其等逞凶，而強取子○○之皮包，顯然已達至
    使人不能抗拒之程度，甚為灼然。因此，被告乙○○所辯：
    我只拉子○○下車及撿角鐵毆打癸○○；被告丙○○所辯：
    我只拉住辛○○，阻止他下車，並把他推回三菱汽車上，載
    他離去；被告戊○○、甲○○及己○○所辯均未動手等云云
    ；皆係避重就輕之詞，難以採信。
  (三)其次，被告乙○○於審理中經檢察官詢問時陳稱：我交給子
    ○○的120萬元，其中90萬元是向友人庚○○借的，他是以
    「紙袋」將錢捲起來借給我的云云（見本院卷2第74頁），
    而乙○○所舉之證人庚○○於審理中則到庭結證稱：我於93
    年9月15日至20日間，曾借90萬元給乙○○，我是把現金用
    「報紙」包起來借給他的的云云（見本院卷2第77頁），是
    庚○○與乙○○對於該90萬元現金之「包裝」情形所述並不
    一致，故認庚○○之證述不足使本院獲得有利於被告等人之
    心證，且按照庚○○所言亦無法認定乙○○曾將120萬元交
    予子○○，再則，丁○○夫婦於審理中堅決否認此等情事，
    觀之前揭中國信託商業銀行存款系統歷史交易查詢報表，則
    子○○所陳遭強盜時持有160萬元之詞尚非無稽，故難予認
    為乙○○曾經交付120萬元予子○○；另者，被告乙○○於
    審理中對於其尚欠子○○約2百餘萬元債務之情並未否認（
    見本院卷1第186頁、卷2第85頁），因此，乙○○若果真曾
    經交付120萬元予子○○代買毒品，則當子○○拒絕返還該
    筆金錢時，乙○○逕可通知子○○將該120萬元與先前所欠
    之2百餘萬元債務相互折抵，詎不為此圖，反而大費周章，
    約集子○○夫婦於夜間見面，又糾合數人，執持前揭器械前
    往，以強暴、脅迫等非法方式臨之，實與常理不合，顯見並
    無乙○○所辯曾交付120萬元予子○○之事，故乙○○所稱
    我只是要拿回先前拜託代買毒品之金錢，並無不法所有意圖
    云云，乃係卸責之詞，不足為採。
  (四)再次，(1)被告等人在整個案發過程中，從未向子○○等人提
    及索討欠款、清償債務或調解糾紛之事，業見前述，且被告
    丙○○、戊○○、甲○○及己○○對於前往現場之原因，或
    稱陪同還錢，或稱調解打架糾紛，或稱找人談事等等，並不
    相同，況觀之被告等人前揭犯行，係持械逞強，一見子○○
    等人，即以眾人之強暴力量及脅迫言詞，壓制子○○等人自
    由，使子○○等人不能抗拒，奪取子○○皮包後，並持續控
    制丁○○等人自由，強載離去，全係強取財物之行徑，自無
    法以單純之財務或打架糾紛視之，被告等人所辯並無強盜、
    妨害自由及傷害之犯意云云，自非可採；(2)又證人壬○○於
    警訊時及偵審中到庭結證稱：我與戊○○本是同居男女，案
    發當天下午3時許，戊○○與我在嘉義縣六腳鄉竹仔腳租屋
    處，戊○○說他待會要與丙○○去台南向1名建設公司小開
    「搧肚子邊」，會有大數目的金錢收入，他當時因毒品案遭
    通緝中，那筆錢可作為他日後入監的安家費，並告訴我先不
    要離開，也不要擔心他，他待會要到中洋釣蝦場聯絡小弟準
    備相關細節，後來大約晚間6時左右，戊○○駕駛寶馬汽車
    離開，離開時並將我的手機帶走，當日晚間9時30分許，戊○○回到家中，沒有開車，很匆忙，我問他為何沒開車，他
    說是乙○○載他回來，當時他雙手有擦傷，我親眼看見他帶
    回現金60萬元，10萬元一疊一疊的，戊○○也有點數金錢，
    戊○○告訴我事情辦妥，已拿到錢，後來有說早知道是認識
    的人，就不會去做這件案子，且交代說對方有向警方報搶劫
    ，我問他不是到台南去處理怎麼會在新港被報搶劫，他才說
    是騙我的，怕我擔心，因為他們知道丁○○夫妻身上有很多
    現金，所以乙○○就約戊○○計畫這件案子，藉口說要向綽
    號「砂石」的男子（即丁○○）拿毒品，而且他們也知道該
    男子太太子○○身上有很多現金，他們就把該夫婦約出來見
    面，見面的時候向子○○搶錢，後來追到中洋工業區台塑工
    廠那裡下手，這是有計劃的作案，戊○○回來時有說早知道
    錢這麼少，不值得，又說該夫婦有在販毒應該不會報警，沒
    想到對方去報案，戊○○還說如果警察詢問時，不能說曾看
    到贓款，戊○○當時拿20萬元交我保管，我拿5萬元給與我
    們同住的「啟祥」，93年10月29日，我將保管的15萬元還給
    他，因戊○○交往複雜，且有施用毒品惡習，只要我提出分
    手，他便會出手毆打我，並恐嚇我及家人的生命財產安全，
    所以我向警方檢舉他，我不是因戊○○毆打、恐嚇我，心理
    不高興，才到警局檢舉，我與戊○○已經分手，他的好壞與
    我無關，我只是要講出事實，戊○○如要吸毒都跟乙○○拿
    ，甲○○是戊○○的小弟，己○○是甲○○的朋友，我事後
    知道己○○和甲○○是負責控制被害人，案發晚上戊○○叫
    己○○與甲○○到我們住處會合，戊○○抄1個手機號碼給
    他們，叫小弟們這幾天要先躲起來不要亂跑，行動電話要關
    機，過一陣子再說，有事情則到中洋釣蝦場聯絡，當天戊○○在六腳鄉竹子腳分給小弟們每人1萬元，包括甲○○、己○○及另外一個我不知道姓名的人，何、林2人有參與本件
    案件，分錢的時候我在場，戊○○於事發後就將錢交給他媽
    媽，後來戊○○有找1位綽號叫「空濱」的人協調，戊○○
    騙「空濱」說他是替朋友乙○○打抱不平，他也是被害人，
    並不知道乙○○有拿錢，但事實上他們是有計劃的去搶丁○○夫妻的錢，案發後戊○○心情也很不好，因為沒有想到對
    方會報案，況且也協調不成等語（見前揭第5794號卷第
    154-161頁，本院卷1第122-130頁）；(3)故而，參酌前揭事
    證，被告等人以上開強暴、脅迫手段而強取子○○財物，應
    係出於為自己不法所有之意圖，至為明確，是被告丙○○、
    戊○○、甲○○及己○○所辯其等並非強盜、妨害自由或傷
    害云云，顯係卸責之詞，均無可取。
  (五)(1)按共同正犯之意思聯絡，不限於事前有所協議，其於行為
    當時，基於相互之認識，以共同犯罪之意思參與者，亦無礙
    於共同正犯之成立；又按共同正犯之成立，袛須具有犯意之
    聯絡，行為之分擔，既不問犯罪動機起於何人，亦不必每一
    階段，均經參與；刑法上強盜罪，以施用強暴手段使人交付
    財物為構成要件，在場把風，固非實施強盜罪構成要件之行
    為，但其夥同行劫，如係為自己犯罪之意思而參與，則雖僅
    擔任把風而未實行劫取財物，仍應依共同正犯論科（最高法
    院73年台上字第1886號、34年上字第862號及24年上字第286
    8號判例分別可資參照）。再按共同實施犯罪行為之人，在
    合同意思範圍以內，各自分擔行為之一部，相互利用他人之
    行為，以達其犯罪之目的者，即應對於全部所發生之結果，
    共同負責（最高法院28年上字第3110號判例參照）。(2)查被
    告等人知悉子○○懷有鉅款，佯以還債為由，誘騙子○○等
    人至見面地點，被告等互相邀集並準備前揭不詳棍器及不明
    鈍器等物，攜往案發現場，先加以強脅手段，予以毆打，剝
    奪人行動自由，使人不敢抗拒，並由乙○○、丙○○及戊○○下手奪取子○○皮包，甲○○與己○○則協助控制場面，
    且得手後，復強行將丁○○、癸○○及辛○○分別載往不同
    處所，或續予傷害，方才他去，足見被告等人事前就作案之
    時地、手法、工作之分擔等已為計劃及準備，綜觀全情，可
    認被告等人對於前揭強盜、妨害自由及傷害行為，顯然有事
    前商議，並有行為分擔；是強盜子○○財物、妨害自由及傷
    害之行為既在被告等人之合同意思範圍以內，被告等人各自
    分擔行為之一部，相互利用他人行為，完成本件犯行，自應
    對強盜、妨害自由及傷害結果，負共同正犯之責任。
  (六)另證人子○○、丁○○、辛○○及癸○○於警偵訊時及審理
    中，就乙○○佯稱還錢之數額、參與犯案之人數、被告駕駛
    之車輛、被告等人如何拿取前揭皮包、執持何種工具、強盜
    及傷害之過程等事項，彼此前後之陳述不一，容有瑕疵部分
    ，惟證人間就同一事實之多次陳述，彼此稍有出入，此乃細
    節未交代清楚，或描述用語不同，省略片段情節，或紀錄之
    詳簡有異所致，倘其主要陳述一致，應得採為裁判之基礎，
    非謂其中有一部分互有出入，即認全部均屬無可採取，且本
    件事發突然，又係夜間，且被告人數不少，持有器械，態度
    凶惡，而丁○○等人均處於害怕慌亂之緊張狀態，整個案發
    過程之時間亦甚短，自難期待丁○○等人刻意記明被告等人
    犯案之所有細節及前後順序，而於警詢及偵審時為一字不漏
    之陳述，況且此亦涉及警偵訊人員訊問記載之詳略因素，是
    其等證述，縱前後略有出入，因主要陳述尚屬一致，仍可採
    為判決之基礎。至於辛○○於警詢時陳稱：我有證件、現金
    1 萬餘元、信用卡放置在車內被乙○○等人搶走云云，因無
    其他佐證足資證明，無法認為可採。
  (七)綜上所述，被告乙○○、丙○○、戊○○、甲○○及己○○
    確有強盜、妨害自由及傷害之犯意，並為該等行為之分擔，
    而其等所辯，均無足採，本件事證明確，被告5人犯行堪以
    認定。
二、(1)按刑法上所謂兇器，其種類並無限制，凡客觀上對於人之
    生命、身體、安全構成威脅，具有危險性之兇器均屬之，且
    祇須行竊時攜帶此種具有危險性之兇器為已足，並不以攜帶
    之初有行兇之意圖為必要（最高法院79年度台上字第5253號
    判例參照），查被告乙○○、丙○○、戊○○、甲○○及己○○，行為時所持之前揭角鐵、不詳棍器及疑似槍械之不明
    鈍器等物，依社會通念，在客觀上足以對於人之身體造成傷
    害，為具有危險性之兇器無訛。(2)是核被告乙○○、丙○○
    、戊○○、甲○○及己○○對於子○○所為，均係犯刑法第
    330條第1項之結夥三人以上，攜帶凶器強盜罪；對於丁○○
    所為，均係犯刑法第302條第1項非法剝奪人行動自由罪；對
    於辛○○及癸○○所為，均係犯刑法第302條非法剝奪人行
    動自由罪及同法第277條第1項之傷害罪。被告5人間就前揭
    諸犯罪，有犯意聯絡及行為分擔，為共同正犯。又被告5 人
    傷害癸○○及辛○○之行為，並非前述強暴行為之當然結果
    ，自構成刑法第277條第1項之普通傷害罪。被告5人以一共
    同傷害行為同時傷害辛○○及癸○○；以一共同強暴脅迫行
    為同時非法剝奪丁○○、辛○○及癸○○之行動自由；均為
    想像競合犯，分別從一重以傷害罪及非法剝奪人行動自由罪
    處斷。另按強盜罪以強暴、脅迫等方法，致使不能抗拒為構
    成要件之一，當然含有妨害被害人自由之性質，故犯強盜罪
    而有妨害被害人之自由時，是否另論以妨害自由罪名，應就
    行為人之全部犯罪行為實施過程加以觀察。倘妨害自由行為
    時，強盜行為尚未著手實施，可依其情形認為妨害自由、強
    盜犯罪間具有方法結果之牽連關係；若強盜犯行業已著手實
    施，則所為強暴、脅迫等非法方法剝奪被害人行動自由行為
    ，應包括在強盜行為之內，無另行成立刑法第302條第1項之
    妨害自由罪之餘地（最高法院57年度台上字第3426號判例、
    92 年度台上字第2184號裁判要旨參照），查被告5人以前揭
    凶器控制子○○之行動自由，以便肆行強盜犯行，雖係以非
    法方法剝奪子○○之行動自由，然此種手段，究屬施用強暴
    使人不能抗拒之實施行為，對於子○○而言自無更適用刑法
    第302條第1項論罪之餘地，應予指明，又子○○受傷部分未
    據告訴及起訴，附為說明。被告5人所犯上述傷害罪、非法
    剝奪人行動自由罪及加重強盜罪之間，有方法結果之牽連關
    係，為牽連犯，應依刑法第55條後段之規定，從一重之加重
    強盜罪處斷。(3)又被告丙○○前因贓物、詐欺、竊盜等案件
    ，經法院分別判處有期徒刑6月、8月、5月確定，又因肅清
    煙毒條例、違反麻醉藥品管理條例、偽造文書等案件，由法
    院判處有期徒刑3年2月、2月、3月確定，復因違反槍炮彈藥
    管制條例案件，經法院判處有期徒刑1年確定，再因違反槍
    炮彈藥管制條例案件，由法院判處有期徒刑1年2月、7月，
    並駁回上訴確定，前揭諸罪行並經法院裁定應執行有期徒刑
    7年5月，其間，丙○○執行至84年8月10日假釋出監，又於
    86年4月2日入監服刑至88年1月13日假釋出監，再於90年4月
    12日入監執行至93年8月3日縮刑執行完畢等情，有其刑案資
    料查註紀錄表、臺灣高等法院被告全國前案記錄表在卷可參
    ，其於受有期徒刑之執行完畢後5年內再犯本件有期徒刑以
    上之刑之罪，為累犯，依刑法第47條規定，加重其刑。(4)爰
    審酌被告等人素行，均值青壯，不思以正當途徑獲取財物，
    竟覬覦他人財富，進而執持兇器強盜之，手段兇殘，嚴重危
    害社會秩序，且對於被害人丁○○等人身心造成莫大傷害，
    乙○○、丙○○及戊○○所犯情節較重，被告等人犯後並無
    悔意及其所得財物數量等一切情狀，分別量處如主文所示之
    刑，以示懲儆。又被告5人持以作案用之前揭角鐵、不詳棍
    器及疑似槍械之不明鈍器等物，並未扣案，復無證據證明係
    被告5人所有之物，又前揭手銬2副，已然滅失，業經被告乙○○於審理中供承在卷（見本院卷2第85頁），為免執行上
    困難，均不為沒收之宣告。
據上論斷，應依刑事訴訟法第299條第1項前段，刑法第28條、第
277條第1項、第302條第1項、第330條第1項、第321條第1項第3
款、第4款、第55條、第47條，罰金罰鍰提高標準條例第1條前段
，判決如主文。
本案經檢察官王振名到庭執行職務。
中    華    民    國    95    年    3     月    3     日
                    刑事第二庭  審判長法  官  夏 金 郎
                                      法  官  黃 義 成
                                      法  官  盧 鳳 田
上列正本證明與原本無異。
如不服本判決，應於判決送達後10日內向本院提出上訴狀（應附
繕本）。告訴人或被害人如對於本判決不服者，應具備理由請求
檢察官上訴，其上訴期間之計算係以檢察官收受判決正本之日期
為準。
中    華    民    國    95    年    3     月    9     日
                                      書記官  楊 國 色
附錄本件論罪科刑法條：
刑法第330條第1項：
犯強盜罪而有第 321 條第 1 項各款情形之一者，處 7 年以上有
期徒刑。
刑法第328條第1項：
意圖為自己或第三人不法之所有，以強暴、脅迫、藥劑、催眠術
或他法，至使不能抗拒，而取他人之物或使其交付者，為強盜罪
，處5年以上有期徒刑。
中華民國刑法第321條第1項第3、4款：
犯竊盜罪而有左列情形之一者，處 6 月以上、 5 年以下有期徒
刑：
三  攜帶兇器而犯之者。
四  結夥三人以上而犯之者。
刑法第277條第1項：
傷害人之身體或健康者，處三年以下有期徒刑、拘役或一千元以
下罰金。
刑法第302條第1項：
私行拘禁或以其他非法方法，剝奪人之行動自由者，處五年以下
有期徒刑、拘役或三百元以下罰金。


司法院資訊處製作；財團法人民間司法改革基金會備份。
